最高法院刑事判決　　　　　　　　　　　　　　　九十三年度台上字第三二九七號
　　上　訴　人　台灣高等法院檢察署檢察官
　　被　　　告　甲○○
右上訴人因被告偽造文書案件，不服台灣高等法院中華民國九十年八月二十九日第二
審判決（九十年度上訴字第九三四號，起訴案號：台灣士林地方法院檢察署八十七年
度偵續字第九九號），提起上訴，本院判決如左：
    主  文
原判決撤銷，發回台灣高等法院。
    理  由
本件原判決以公訴意旨略以：被告甲○○係告訴人郭許心之女，意圖為自己不法之所
有，利用告訴人委其代領合作金庫士林支庫存款而交付相關印章及存款簿之際，基於
概括之犯意，連續自民國八十五年三月二日起至同年四月八日止，前往合作金庫士林
支庫，偽造告訴人姓名之取款憑條，並持向合作金庫人員行使詐術提款，使合作金庫
人員陷於錯誤，而如數交付取款憑條所載之金額共計新台幣（下同）九十萬元，再將
部分款項轉存入其本人之台北銀行士林分行帳戶內，因認被告牽連涉犯刑法第二百十
六條、第二百十條、第三百三十九條第一項之罪嫌云云。但經審理結果，認為不能證
明被告犯罪，因而維持第一審諭知被告無罪之判決，駁回檢察官在第二審之上訴，固
非無見。
惟查：(一)、審理事實之法院，對於案內與認定事實、適用法律、罪名成立與否或於公
平正義之維護有重大關係之一切證據，除認為不必要者外，均應詳為調查，然後基於
調查所得之心證以為判斷之基礎；茍與認定事實、適用法律有重要關係，或於公平正
義之維護有重大關係之事項，在客觀上認為應行調查之證據，又非不易調查或不能調
查，而未依法加以調查，率予判決者，即有刑事訴訟法第三百七十九條第十款規定所
稱應於審判期日調查之證據未予調查之違法。告訴人於偵審中迭次指稱被告係盜領其
存款後借予王麗貞，再持王麗貞簽發之支票至銀行開戶（見偵字卷第四三頁反面、偵
續字卷第三九頁、原審卷第四七至四八頁）；告訴代理人亦稱：告訴人沒有借九十萬
元給王麗貞各等語（見原審卷第二九頁）。而被告則辯稱其係受託代領告訴人之存款
後，由告訴人將錢借給王麗貞，王麗貞再簽發支票予告訴人，嗣票載發票日屆至，告
訴人叫其將錢領出云云（見一審卷第二一頁反面）。雙方各執一詞，何者之供述始為
真實可採，自應傳喚王麗貞到場釐清及函查台北銀行士林分行，以究明借貸關係實情
及瞭解被告是否持王麗貞簽發之支票開設存款帳戶，俾資審斷。原審固於傳喚王麗貞
未到後囑請警方拘提一次，而仍告無著，惟未再續行傳拘，復未調查被告前揭開設帳
戶之情形為何，即遽予審結，致此部分事實尚屬未臻明確。則原審所為告訴人之指述
俱屬不實及被告所辯為全可採信之判斷，即難謂已與事實相符，自有調查未盡之可議
。(二)、被告就其提領告訴人存款後，再存入被告在前揭銀行開設之帳戶一節，始則供
稱：因告訴人住院無法辦理開戶，才存入其戶頭（見偵字卷第十四頁）；續則改稱：
告訴人是害怕朋友知道她有那麼多錢（見前引卷第二三頁反面）。前後說詞不一，已
難盡信。又其所稱「後來她（即告訴人）還告訴我說，我領給她的錢，她借給王麗貞
」、「她借錢給王麗貞，王再開票給她，後來票到期，她叫我把錢領出來」云云（見
一審卷第二一頁反面），既經原判決論斷「其存款及提款日期與王麗貞票據日期無明
顯關連」（見原判決第六頁第十行），足徵被告前揭所述與卷證資料並不相符，惟何
以不能採為不利被告之判斷，原判決則恝置不論，理由自嫌未備。(三)、告訴人於八十
五年二月二十四日至三月二日因罹患腦中風及糖尿病至台北市立陽明醫院住院治療（
見原判決第四頁第七至九行），其年老體邁，能否於甫出院後即可自行前往銀行提款
？原審並未詳加調查審認，則其遽以告訴人指稱被告盜領存款之日期非在其住院期間
內，即謂告訴人之指述均無足採，自嫌速斷。又原判決以告訴人委請被告代領次數甚
多，及依告訴人在原審之陳述，認其委託被告領款用途除借款外，尚有給付房款、房
租、生活費等項，而謂「足徵被告辯稱前開台北銀行帳戶款項均已提領交付告訴人供
其使用等語，尚堪採信」（見原判決第六頁第十行以下），惟僅依告訴人委請被告代
領次數之多及領款用途之廣，何能資為被告就台北銀行前揭帳戶款項均已悉數提領交
付告訴人使用之判斷依據，原判決並未說明論列，理由亦屬欠備。檢察官上訴意旨指
摘原判決不當，非無理由，應認有發回更審之原因。
據上論結，應依刑事訴訟法第三百九十七條、第四百零一條，判決如主文。
中　　　華　　　民　　　國　　九十三　　年　　　六　　　月　　二十八　　日
                              最高法院刑事第八庭
                                  審判長法官  陳  炳  煌
                                        法官  陳  世  雄
                                        法官  韓  金  秀
                                        法官  吳  信  銘
                                        法官  徐  文  亮
      右正本證明與原本無異
                                              書  記  官
中　　　華　　　民　　　國　　九十三　　年　　　七　　　月　　　七　　　日
                                                                        Ａ
